【裁判字號】    88,易,2103
【裁判日期】    890518
【裁判案由】    詐欺等
【裁判全文】
臺灣臺北地方法院刑事判決                        八十八年度易字第二一０三號
    公  訴  人  臺灣臺北地方法院檢察署檢察官
    被      告  戊○○
右列被告因詐欺等案件，經檢察官提起公訴（八十七年度偵字第二０一一七號），本
院判決如左：
    主  文
戊○○共同意圖為自己不法之所有，以詐術使人將本人之物交付，累犯，處有期徒刑
拾月。
    事  實
一、戊○○曾於民國八十一年十二月間因藥事法案件，經高等法院判處有期徒刑八月
    ，於八十三年三月十七日執行完畢。猶不知悔改，復於八十六年六月間任職於丁
    ○○（另行審結）所營之煜星公司業務主任時，與丁○○共同意圖為自己不法之
    所有之犯意聯絡，於同年月十六日先由戊○○具名與林麗華簽訂買賣契約，購買
    門牌台北縣中和市○○路五六七之一號八樓房屋，且明知其僅係出名購買（即俗
    稱之人頭），並非房屋之實際所有權人，竟於同年八月十四日與丁○○簽立虛偽
    之租賃契約，以阻礙將來房屋抵押權設定後之拍賣；戊○○並無繳納銀行貸款之
    意，於上開房屋過戶後之同年九月八日，由戊○○出具無租賃切結之同意書，以
    上開房屋為擔保向中國信託商業銀行股份有限公司（下稱中國信託）辦理扺押貸
    款，致中國信託誤認上開房屋並未存在租賃負擔而陷於錯誤，同意貸予新台幣（
    下同）四百四十一萬元予戊○○，並設定第一順位之抵押權，詎戊○○自貸款撥
    付日起即未曾清償借款本息，嗣中國信託依約催付，並行使抵押權，向台灣板橋
    方法院聲請強制執行時，丁○○即以承租人之身分向執行法院人員提出，上開與
    戊○○所簽立，上載租期自八十六年八月十四日起至九十一年八月十四日止計五
    年之虛偽租賃契約行使，使不知情之法院公務員將此不實事項登載於職務上所製
    作之拍賣公告上，藉使上開房屋因形式上存有租賃負擔，法院公告不予點交而難
    以拍定，致上開房屋於八十七年十一月十一日第四次拍賣時，仍以三百十八萬元
    之底價流標，足以生損害於法院實施強制執行之正確性及中國信託。
二、案經被害人中國信託告訴由臺灣臺北地方法院檢察署檢察官偵查起訴。
    理  由
一、訊據被告戊○○對於在右揭時、地以其名義購買房地並與丁○○簽訂虛偽租賃契
    約，向中國信託借貸等事實均坦承不諱，惟否認有詐欺及偽造文書犯行辯稱：其
    係受僱於丁○○，是丁○○叫其填寫虛偽之租賃契約及申請貸款資料，其未領到
    貸款云云。惟查，被告右揭犯行，業據告訴人中國信託之代理人王金龍、甲○○
    、乙○○、丙○○於偵審中指述綦詳，核與證人李修平（見偵卷第七十頁）、周
    廉凱（見偵卷第六十八頁，本院八十九年二月二十二日調查筆錄）之證詞相符、
    並有卷附之不動產買賣契約書（見偵卷第五十六頁）、同意書（即無租賃切結書
    ）、借據、房屋租賃契約、台灣板橋地方法院公告（見偵卷第三至六頁）、匯款
    委託書、土地建築物抵押權設定契約書、他項權利證明書（以上見本院卷）等在
    卷足按，被告既同意由其出名購買房地，並在向中國信託辦理貸款時簽立各種貸
    款文件，並與丁○○事前簽訂虛偽之租賃契約，縱如被告所辯，事後並未分得所
    貸得之款項，惟其與丁○○間於事前同謀，並各自分擔一部分犯罪行為之實施，
    其與丁○○共犯詐欺及使公務員登載不實之犯行洵堪認定，應依法論科。
二、被告戊○○明知並未將房屋出租給丁○○，仍與之簽訂虛偽之租賃契約，由丁○
    ○持向法院之公務員行使，並使該公務員登記於其所掌管之拍賣公告上，足生損
    害於法院拍賣公告之正確性。核被告所為係犯刑法第二百十四條之使公務員登載
    不實罪、刑法第三百三十九條第一項之詐欺取財罪。被告與丁○○間就詐欺及使
    公務員登載不實罪，事前共謀，行為時又由被告出名辦理購屋、貸款及簽訂虛偽
    租約等行為，顯有犯意聯絡及行為分擔，應以共同正犯論。其所犯二罪間有方法
    結果之牽犯關係，依刑法第五十五條之規定，應從較重之詐欺取財罪處斷。被告
    曾於民國八十一年十二月間因藥事法案件，經高等法院判處有期徒刑八月，於八
    十三年三月十七日執行完畢，此有台灣高等法院檢察署刑事案件紀錄簡覆表在卷
    可按，其前受有期徒刑之執行完畢，於五年以內再犯本件最重本刑為有期徒期以
    上罪為累犯，應依刑法第四十七條之規定加重其刑。爰審酌被告係於受僱於丁○
    ○時為取得不法貸款之利益所為，其簽立虛偽之租約使法院執行處公務員登載執
    行公告上，足生損害拍賣公告之正確性，造成國家法益之損害及被告品行、智識
    程度及被告犯罪後對於主要犯罪事實均能坦承等一切情狀，量處如主文所示之刑
    ，以示懲儆。
據上論斷，應依刑事訴訟法第二百九十九條第一項前段，刑法第二十八條、第三百三
十九條第一項、第二百十四條、第五十五條後段、第四十七條，罰金罰緩提高標準條
例第一條前段，判決如主文。
本案經檢察官朱子慶到庭執行職務
中    華    民    國      八十九        年    五      月      十八      日
                                      臺灣臺北地方法院刑事第九庭
                                          法  官  王  綽  光
右正本證明與原本無異。
如不服本判決，應於判決送達後十日內，向本院提出上訴狀。
                                          書記官  潘  惠  梅
中    華    民    國      八十九        年    五      月      十九      日
附錄本案論罪科刑法條全文
刑法第三百三十九條
一意圖為自己或第三人不法之所有，以詐術使人將本人或第三人之物交付者，處五年
  以下有期徒刑、拘役或科或併科一千元以下罰金。
二以前項方法得財產上不法之利益或使第三人得之者亦同。
三前二項之未遂犯罰之。


司法院資訊處製作；財團法人民間司法改革基金會備份。
